臺灣高等法院刑事判決
                                   108年度上易字第1894號
上  訴  人  臺灣桃園地方檢察署檢察官
被      告  蘇春福


上列上訴人因被告妨害風化案件，不服臺灣桃園地方法院107 年
度易字第1325號，中華民國108 年5 月2 日第一審判決（起訴案
號：臺灣桃園地方檢察署107 年度偵字第17433 號），提起上訴
，本院判決如下：
    主    文
上訴駁回。
    理    由
一、本院審理範圍：
    檢察官上訴書所載之上訴意旨略以：僅就原判決關於被告甲
    ○○被訴民國107 年4 月2 日上午7 時30分許，在桃園市中壢
    區龍吉二街3 巷後方防火巷，公然將其生殖器裸露出來並以
    手撫弄供蕭○軒、黃○庭及不特定人觀覽，而就涉犯刑法第23
    4 條第1 項之公然猥褻犯行無罪部分提起上訴（被告另被訴
    於107 年4 月11日上午7 時30分許、107 年5 月16日上午7 
    時37分許，犯刑法第234 條第1 項公然猥褻罪之有罪部分，
    共2 罪，因檢察官及被告均未提起上訴確定），是以本院審
    理範圍僅限於前述原審判決無罪部分，合先敘明。
二、公訴意旨略以：被告甲○○基於意圖供人觀覽而公然猥褻之犯
    意，於107 年4 月2 日上午7 時30分許，在桃園市中壢區龍
    吉二街3 巷後方防火巷，趁女學生即少年蕭○軒、黃○庭路過
    ，見有機可趁，開口呼叫2 名學生，並公然將其生殖器裸露
    出來並以手撫弄供蕭○軒、黃○庭及不特定人觀覽，因認被告
    涉犯刑法第234 條第1 項之公然猥褻罪嫌等語。
三、按犯罪事實應依證據認定之，無證據不得認定犯罪事實。不
    能證明被告犯罪者，應諭知無罪之判決，刑事訴訟法第154
    條第2 項、第301 條第1 項分別定有明文。次按認定不利於
    被告之事實，須依積極證據，苟積極證據不足為不利於被告
    事實之認定時，即應為有利於被告之認定，更不必有何有利
    之證據（最高法院30年上字第816 號判例參照）；再按事實
    之認定，應憑證據，如未能發現相當證據，或證據不足以證
    明，自不能以推測或擬制之方法，以為裁判基礎；被告否認
    犯罪事實所持之辯解，縱屬不能成立，仍非有積極證據足以
    證明其犯罪行為，不能遽為有罪之認定。而刑事訴訟法上所
    謂認定犯罪事實之積極證據，係指適合於被告犯罪事實之認
    定之積極證據而言，雖不以直接證據為限，間接證據亦包括
    在內；然而無論直接或間接證據，其為訴訟上之證明，須於
    通常一般之人均不致有所懷疑，而得確信其為真實之程度者
    ，始得據為有罪之認定，倘其證明尚未達到此一程度，而有
    合理之懷疑存在時，致使無從形成有罪之確信，根據「罪證
    有疑，利於被告」之證據法則，即不得遽為不利被告之認定
    （最高法院29年上字第3105號、30年上字第1831號、40年台
    上字第86號及76年台上字第4986號判例參照）。末按刑事訴
    訟法第161 條已於91年2 月8 日修正公布，其第1 項規定：
    檢察官就被告犯罪事實，應負舉證責任，並指出證明之方法
    。因此，檢察官對於起訴之犯罪事實，應負提出證據及說服
    之實質舉證責任。倘其所提出之證據，不足為被告有罪之積
    極證明，或其指出證明之方法，無從說服法院以形成被告有
    罪之心證，基於無罪推定之原則，自應為被告無罪判決之諭
    知（最高法院92年台上字第128 號判例參照）。
四、公訴人認被告涉犯上開罪嫌，無非係以證人即被害人蕭○軒
    、黃○庭於警詢、偵查中之證述為其主要論據。惟訊據被告
    堅決否認有上開公然猥褻犯行，辯稱：我沒有在上開時間到
    上開地點裸露生殖器為猥褻行為，後又改稱：伊只是上廁所
    ，被害人誤會等語。
五、經查：
  ㈠證人蕭○軒於警詢時證稱：我之前有看過被告有公然猥褻之行
    為，第1 次是在107 年4 月2 日上午7 時30分至45分許，在
    中壢區龍吉二街3 巷大樓後方的防火巷內，有看到被告頭戴
    紅色安全帽，靠著牆壁側身看著我做自慰的動作，並且露出
    他的生殖器讓我看，該次我同學黃○庭有看見（見偵卷第13
    頁）；於偵查中證稱：我都是跟黃○庭一起看到的，被告第1
     次生殖器露出來，防火巷是在我右手邊，黃○庭因為站在我
    的左手邊，被我擋住所以沒有看到被告有裸露生殖器，被告
    是穿拉鍊式的褲子，把拉鍊拉開，我看到被告在自慰，他是
    看著我，用手握住他的生殖器抽動等語（見偵卷第44頁）；
    證人黃○庭於警詢時證稱：我曾看見被告有公然猥褻之行為
    ，第1 次是在107 年4 月2 日上午7 時30幾分許，在中壢區
    龍吉二街3 巷大樓後方的防火巷內，有遇到被告頭戴安全帽
    ，但是這次我沒看到，我是聽我同學蕭○軒說被告在防火巷
    內做自慰的不雅動作（見偵卷第17頁）；於偵查中證稱：我
    看被告的手放在他的生殖器的位置，他是身穿有拉鍊的褲子
    ，我只有看到他的手放在他的生殖器部分，但是褲子是穿著
    的，我也沒有看到生殖器或是他脫褲子，他沒有叫我們，是
    我們走路經過時剛好看到。我印象中他是站在防火巷那裡，
    我沒有看到有沒有露出生殖器，我只有看到他的手放在他的
    下體等語（見偵卷第43頁反面），比對證人蕭○軒、黃○庭之
    證述內容：⒈就證人黃○庭有無看見被告在上揭時、地為公然
    猥褻乙節，證人蕭○軒於警詢中先證稱證人黃○庭有看見被告
    做公然猥褻動作，即與於偵查中所稱，證人黃○庭站伊左手
    邊，黃○庭應該是被伊擋住，其警詢及偵查中先後證述已不
    同。再參以證人黃○庭於警詢及偵查中均證稱：其沒有看到
    被告有公然猥褻等節不同，自難逕以證人蕭○軒前後不一，
    且有瑕疵之指述，逕為不利被告之認定。⒉證人蕭○軒於偵查
    中證稱：那男子穿拉鏈式褲子，把拉鏈拉開，伊看到那男子
    在自慰，他是看著我，手握住生殖器抽動等語（見偵卷第44
    頁），此與證人黃○庭於偵查中證稱：伊只有印象被告站在
    那邊，但沒有看到有沒有露出生殖器，只看到他的手放在下
    體（見偵卷第43頁背面），證人蕭○軒、吳○庭2人，就被告
    當時手所擺放之位置、手部有何舉動及有無做公然猥褻動作
    ，證人蕭○軒、黃○庭上開證述，已有不同，且證人黃○庭於
    案發時，雖站在證人蕭○軒左邊，然亦可明確指出被告當下
    動作，顯非證人黃○庭、蕭○軒2 人之站立位置不同，而影響
    視線已明。本案除證人蕭○軒、黃○庭之有瑕疵之證述外，並
    無其他證據可資證明被告此部分犯行，依前揭說明，自難僅
    憑證人蕭○軒、黃○庭前後不一，且有瑕疵之指述，逕為對被
    告不利之認定。
  ㈡綜上所述，檢察官所舉之證據，尚未能證明被告確有本案犯
    行，及未達於通常一般之人可得確信而無合理懷疑存在之程
    度，無法使本院形成被告犯公然猥褻犯行之有罪心證，即逕
    認被告有犯本案此部分犯行之超越合理懷疑之有罪確信；此
    外，本院復查無其他積極證據足資證明被告有公訴人所指之
    上開犯行，揆諸前揭法條及說明意旨，且本於「罪疑唯輕」
    原則，自應認不能證明被告犯罪，而應為被告無罪之諭知。
六、維持原判決及駁回上訴之理由：
  ㈠原審同此認定，以不能證明被告有檢察官起訴之公然猥褻犯
    行，而諭知被告無罪，核無不合，應予維持。
  ㈡檢察官上訴意旨略以：⒈然證人黃○庭究竟有沒有看見，此部
    分事實並非被告犯罪之構成要件事實，縱證人蕭○軒就此細
    節部分回答不一致，惟並不影響其看見被告裸露生殖器並套
    弄一事之證述內容，何況此部分本就屬證人蕭○軒自己推測
    之詞，因其與證人黃○庭一同行經該處，一般人以為自己有
    看見，對方應當也有看見，事後可能是因偵訊時檢察官提示
    警詢筆錄告以黃○庭證稱自己並未看見，故改口稱證人黃○庭
    可能是視線遭擋住而未看見，是以證人蕭○軒前後兩次就證
    人黃○庭究竟有無看見一情雖然說法不同，然尚無違背常情
    ，原審判決僅以此認定證人蕭○軒之證述有瑕疵，顯然過苛
    。⒉惟細究證人黃○庭兩次供述之內容，均證稱其未看見被告
    做自慰的不雅動作，只是第一次說的比較籠統，第二次說的
    比較詳細，將其他關於被告手放置的位置、褲子穿脫的情形
    詳加描述，然兩次內容都是證稱沒有看見被告有為猥褻、不
    雅動作之行為，此部分前後並無不一，原審判決指摘證人黃
    ○庭證述不一致，顯與事實不符。⒊上開證人蕭○軒、黃○庭僅
    是因為所站位置不同，兩人之視線亦不一樣，因而就所看到
    的情景做不同的描述，並無矛盾，豈能因兩個人講的內容不
    一樣即認定「相互矛盾」，此部分判斷尚難令人認同。⒋綜
    上所述，證人蕭○軒、黃○庭二人就其看見之內容所為之證述
    並無矛盾或前後不一之情事，本案真正的關鍵在於該次僅有
    一個證人看見被告為公然猥褻之行為，另一個證人沒有看見
    ，是以究竟能否僅憑證人蕭○軒之證詞，即認定被告有於上
    開時地為公然猥褻之犯行。而綜觀證人蕭○軒先後於警詢、
    偵訊中之證述內容，前後並無矛盾之處，其於警詢中證稱：
    「第一次是在107 年4 月2 日上午7 時30分至45分許，在中
    壢區龍吉二街3 巷大樓後方的防火巷內有看到被告頭戴紅色
    安全帽，靠著牆壁側身看著我做自慰的動作，並且露出他的
    生殖器讓我看。」在偵訊時則證稱：「該男子在上開第一次
    的時間、地點生殖器露出來的，防火巷是在我右手邊，黃○
    庭因為站在我的左手邊，被我擋住所以沒有看到該男子有裸
    露生殖器，該男子是穿拉鏈子式的褲子，把拉鏈拉開，我看
    到那個男子在自慰，他是看著我，用手握住他的生殖器抽動
    」等語，兩次均就被告如何裸露生殖器及為猥褻之行為證述
    明確，原審判決未詳加說明證人蕭○軒證詞有何矛盾或顯不
    可採信之處，單憑其與證人黃○庭所述不一以及其推測證人
    黃○庭有無看見一事前後不同而認定有瑕疵，尚難令人甘服
    。原判決認事用法有上開違誤之處，請將原判決撤銷，更為
    適當合法之判決等語。然查：檢察官上訴意旨所指部分，業
    經本院就起訴書所列證據及卷內訴訟資料，逐一剖析論證，
    參互審酌，無從獲得有罪之心證，並經本院指駁回如上，業
    如前述，檢察官並未提出任何新事證，以證明被告此部分犯
    行，檢察官上訴仍執原判決已審酌之證據再為爭執，並對於
    原審取捨證據及判斷其證明力之職權行使，持己見為不同之
    評價，而指摘原判決此部分不當，是檢察官之上訴難認有理
    由，應予駁回。
七、據上論斷，應依刑事訴訟法第368 條，判決如主文。
本案經檢察官王鈺玟提起公訴，檢察官周彤芬提起上訴，檢察官
蕭方舟到庭執行職務。
中    華    民    國    108   年    12    月    31    日
                  刑事第十七庭  審判長法  官  鄭水銓
                                      法  官  李世華
                                      法  官  鍾雅蘭
以上正本證明與原本無異。
不得上訴。
                                      書記官  黃亮潔
中    華    民    國    109   年    1     月    2     日